【裁判字號】    97,訴,1211
【裁判日期】    970804
【裁判案由】    偽造文書等
【裁判全文】
臺灣彰化地方法院刑事判決      九十七年度訴字第一二一一號
公  訴  人  臺灣彰化地方法院檢察署檢察官
被      告  甲○○
            戊○○
                    號
                    （現在臺灣臺東泰源技能訓練所）
上列被告等因偽造文書等案件，經檢察官提起公訴（九十七年度
偵字第一０五三號），由本院合議庭裁定依簡式審判程序審理判
決如下：
    主  文
甲○○共同行使偽造私文書，足以生損害於他人，處有期徒刑陸
月，如易科罰金，以銀元參佰元即新臺幣玖佰元折算壹日；減為
有期徒刑參月，如易科罰金，以銀元參佰元即新臺幣玖佰元折算
壹日，如附表所示之物均沒收之。
戊○○共同行使偽造私文書，足以生損害於他人，累犯，處有期
徒刑捌月；減為有期徒刑肆月，如易科罰金，以銀元參佰元即新
臺幣玖佰元折算壹日，如附表所示之物均沒收之。
    事  實
一、甲○○（原名李佳潔）、戊○○【前曾：(1)於民國八十八年
    十二月二十三日，因施用第二級毒品案件，經本院北斗簡易
    庭以八十八年度斗簡字第五六一號判處有期徒刑六月，得易
    科罰金確定；(2)又於八十九年十月十三日，因施用第一、二
    級毒品案件，經本院以八十九年度訴字第七０八號分別判處
    有期徒刑十月、十月，並定應執行刑為有期徒刑一年六月確
    定；(3)再於九十二年三月二十七日，因施用第一、二級毒品
    案件，經本院以九十二年度訴字第一七０號分別判處有期徒
    刑一年、一年，並定應執行刑為有期徒刑一年十月確定，前
    揭(1)至(3)所示之刑期入監接續執行後，於九十五年一月九日
    假釋付保護管束，並因上開保護管束期間業於九十五年一月
    三十一日屆滿未經撤銷而視為執行完畢】二人為朋友關係，
    因受已成年之張嘉浚（綽號「阿咪」，由檢察官另案偵查中
    ）之指示，竟與張嘉浚、真實姓名、年籍均不詳、綽號「阿
    秋」之成年男子，共同基於行使偽造私文書、行使意圖供冒
    用身分使用而偽造之國民身分證、行使偽造特種文書（汽車
    駕駛執照）、意圖為自己不法所有之詐欺取財之犯意聯絡，
    未經已成年之丁○○、乙○○之同意，即由戊○○於九十五
    年五月下旬某日及同年五月三十一日，分二次將其自己之照
    片底片及甲○○所有之照片二張，先、後交付與張嘉浚，由
    張嘉浚偽造其上分別貼有戊○○照片之丁○○國民身分證、
    普通小型車駕駛執照各一張，及其上貼有甲○○照片之偽造
    乙○○國民身分證、普通小型車駕駛執照各一張（均未扣案
    ）後，由張嘉浚於九十五年六月一日將前揭偽造之丁○○、
    乙○○國民身分證、普通小型車駕駛照各一張（共計四張）
    均交付與戊○○，並於同日下午二時許，由知情、綽號「阿
    秋」之成年男子駕車搭載戊○○、甲○○前至址設彰化縣溪
    湖鎮○○路○段四七七號「臺灣大哥大彰化縣溪湖彰水服務
    中心」，並由戊○○、甲○○二人進入上揭服務中心內，施
    用詐術，冒用丁○○、乙○○之身分，向前開服務中心之門
    市小姐丙○○（已成年）佯稱其二人均要申辦行動電話門號
    （搭配手機），並在申請書各一份（每份均各一張）上，由
    戊○○冒簽「丁○○」之署名二枚，及由甲○○冒簽「乙○○」之署名二枚，偽造完成上開屬私文書之申請書共計二份
    後，將前開偽造之私文書二張，連同上揭偽造之丁○○、乙○○之國民身分證、普通小型車駕駛執照共四張，一併行使
    交付與丙○○，表示其二人分別為丁○○、乙○○本人，並
    同意申辦搭配手機之行動電話門號之意，透過丙○○轉而向
    臺灣大哥大公司提出行使，致使不知情、已成年之臺灣大哥
    大公司人員陷於錯誤，誤認係丁○○、乙○○本人所申辦，
    而同意由上揭服務中心之丙○○交付門號00000000
    00號ＳＩＭ卡一張（用戶名稱：乙○○）、門號0000
    000000號ＳＩＭ卡一張（用戶名稱：丁○○）各一枚
    ，及搭配上揭門號之威寶廠牌、型號Ｆ六０八型之行動電話
    手機二支，再由戊○○、甲○○二人將上揭詐欺取得之門號
    晶片卡二枚、行動電話手機二支，及偽造之丁○○、乙○○
    國民身分證、普通小型車駕駛執照四張，交付與張嘉浚，足
    以生損害於戶政機關對於國民身分證核發與管理、交通部監
    理機關對於汽車駕駛執照核發與管理之正確性、臺灣大哥大
    公司、丁○○、乙○○等人。嗣因丙○○與同事討論後，始
    查覺甲○○係曾與其同校、原名為李佳潔之人，乃發覺有異
    ，並於警方因另案前至其服務中心查問時，告知警方上情而
    查獲。
二、案經彰化縣警察局和美分局報請臺灣彰化地方法院檢察署檢
    察官偵查起訴，由本院合議庭裁定依簡式審判程序審理。
    理  由
一、訊據被告甲○○、戊○○對於上揭事實均坦承不諱，核與證
    人丙○○於警詢時證述之情節相符。又被害人乙○○未曾遺
    失過國民身分證，於案發時亦僅考領普通重型機車駕駛執照
    ，並未領用普通小型車駕駛執照；被害人丁○○於九十四年
    八月十八日考領普通小型車駕駛執照，迄九十七年六月三日
    未有辦理遺失補照之紀錄，且被害人丁○○於本案案發時間
    後之九十五年七月十九日始有向戶政機關換領國民身分證之
    情形等情，有被害人乙○○之重型機車駕駛執照影本、交通
    部公路總局臺中區監理所臺中市監理站九十七年五月三十日
    中監中字第０九七０００三八四三號函文、交通部公路總局
    臺北區監理所九十七年六月四日北監駕字第０九七０００五
    五五七號函文、臺中市西區戶政事務所函附之申請書、戶籍
    資料各一份在可考，足認被告戊○○、甲○○二人供承其等
    所持用之被害人丁○○、乙○○之國民身分證、普通小型車
    駕駛執照均屬偽造等語，與事實相符而為可信。再被告戊○○、甲○○二人未經被害人丁○○、乙○○之同意，行使冒
    用其二人之姓名所偽造屬私文書之申請書二份，並行使偽造
    之丁○○、乙○○國民身分證、普通小型車駕駛執照四張，
    施用詐術向臺灣大哥大公司申辦行動電話晶片卡及手機，自
    足以生損害於戶政機關對於國民身分證核發與管理、交通部
    監理機關對於汽車駕駛執照核發與管理之正確性、臺灣大哥
    大公司、丁○○、乙○○等人甚明。此外，復有本院向臺灣
    大哥大公司函調之前開偽造申請書正本二份及偽造之丁○○
    、乙○○國民身分證、普通小型車駕駛執照影本各一份在卷
    可憑，本件事證明確，被告甲○○、戊○○二人前開犯行均
    洵足認定。
二、查按「行為後法律有變更者，適用行為時之法律，但行為後
    之法律有利於行為人者，適用最有利於行為人之法律」，刑
    法第二條第一項定有明文。而按刑法第二條第一項所稱之法
    律，係指刑罰所依存的整體法律狀態，故法律有變更應指足
    以影響行為的可罰性與法律效果的法令因修正或廢止而有所
    變更而言；所以刑法法律變更概念，應界定在法律規定的改
    變，足以影響刑罰權判斷者而言。查本件被告甲○○、戊○○二人行為後，戶籍法業於九十七年五月二十八日經總統以
    華總一義字第０九七０００六一九０一號令修正公布，並自
    同年月三十日起生效施行，其中被告甲○○、戊○○關於偽
    造國民身分證後復持以行使之行使偽造國民身分證之犯行之
    處罰法律已有變更，而於戶籍法修正前，按偽造公印文，刑
    法第二百十八條既有獨立處罰之規定，且較刑法第二百十二
    條之處罰為重，則於偽造刑法第二百十二條之文書同時偽造
    公印文，即難僅論以該條之罪，而置刑法第二百十八條處刑
    較重之罪於不問（司法院大法官會議釋字第八二號意旨、最
    高法院九十年度臺上字第七三八三號判決參照），是被告甲○○、戊○○二人上揭關於偽造國民身分證後復持以行使之
    行使偽造國民身分證之犯行，於上開戶籍法修正前，原應論
    以刑法第二百十六條、第二百十二條之行使偽造特種文書罪
    及同法第二百十八條第一項之偽造公印文罪【按刑法第二百
    十八條第一項所稱之公印，係指由政府依印信條例第六條相
    關規定製發之印信，用以表示公署或公務員之資格，即俗稱
    之大印及小官章而言，如不足以表示公署或公務員之資格者
    ，即非公印。本件偽造國民身份證上之「內政部印」，為表
    示內政部公署之公印文，至偽造汽車駕駛執照上「交通部駕
    駛執照製發之章」，其機關全銜之下既綴有「駕駛執照製發
    之章」等字，其非依印信條例規定，由上級機關所製發之印
    信，以表示該機關之資格者，自非公印，該部分即非屬公印
    文（最高法院六十九年臺上字第一六七六號判例、九十年度
    臺上字第二五二二號判決參照），且因上開偽造之國民身份
    證上「內政部印」之公印文及偽造之汽車駕駛執照上「交通
    部駕駛執照製發之章」之印文，除以偽造之公印、印章偽造
    外，仍有可能係以影印或電腦描繪等他方式偽造而成，是在
    無積極證據證明該偽造之「內政部印」、「交通部駕駛執照
    製發之章」係以偽造之公印、印章加以偽造之情形下，本諸
    罪疑唯輕原則，本院僅認定該「內政部印」、「交通部駕駛
    執照製發之章」之偽造公印文、偽造印文均係以其他不詳方
    式偽造而成，而尚難認被告甲○○、戊○○二人有偽造公印
    章之犯行，併予陳明】，而修正後戶籍法第七十五條第一項
    、第二項係規定：「意圖供冒用身分使用，而偽造、變造國
    民身分證，足以生損害於公眾或他人者，處五年以下有期徒
    刑、拘役或科或併科新臺幣五十萬元以下罰金。行使前項偽
    造、變造之國民身分證者，亦同。」，經比較修正後戶籍法
    及上揭刑法相關之規定，被告甲○○、戊○○此部分所犯，
    應以修正後戶籍法第七十五條之規定為有利於其二人，而應
    適用修正後戶籍法第七十五條之規定處罰。
三、復查被告甲○○、戊○○二人行為後，於九十四年二月二日
    修正公布之刑法，已自九十五年七月一日起生效施行（其中
    刑法二百十六條、第二百十條、第二百十二條、第三百三十
    九條之條文文字本身均未修正），依九十五年七月一日起生
    效施行之修正後刑法第二條第一項之規定：「行為後法律有
    變更者，適用行為時之法律。但行為後之法律有利於行為人
    者，適用最有利於行為人之法律。」及最高法院九十五年度
    第八次刑事庭會議決議內容：「(一)修正後刑法第二條第一項
    之規定，係規範行為後法律變更所生新舊法律比較適用之準
    據法，於新法施行後，應適用新法新二條第一項之規定，為
    「從舊從輕」之比較；(二)比較時應就罪刑有關之共犯、未遂
    犯、牽連犯、連續犯、結合犯，以及累犯加重、自首減輕暨
    其他法定加減原因（如身份加減）與加減例等一切情形，綜
    其全部罪刑之結果而為比較；(三)從刑附屬於主刑，除法律有
    特別規定者外，依主刑所適用之法律。」，而就與被告甲○○、戊○○二人所應適用刑罰規定有關之共同正犯【因修正
    前刑法第二十八條原規定：「二人以上共同『實施』犯罪之
    行為者，皆為共同正犯。」，修正後刑法第二十八條則規定
    ：「二人以上共同『實行』犯罪之行為者，皆為共同正犯。
    」，將舊法之「實施」修正為「實行」，而原「實施」之概
    念，包含陰謀、預備、著手及實行等階段之行為，修正後僅
    共同實行犯罪行為始成立共同正犯，是新法共同正犯之範圍
    已有限縮，排除陰謀犯、預備犯之共同正犯，是新、舊法就
    共同正犯之範圍既因此而有變動，自屬犯罪後法律有變更，
    而非僅屬純文字修正，應有新舊法比較適用之問題（最高法
    院九十六年度台上字第九三四號刑事裁判要旨及臺灣高等法
    院臺中分院九十六年度上更(一)字第四四七號刑事判決意旨參
    照）】、主刑罰金刑【修正前刑法第三十三條第五款規定：
    「主刑之種類如左：五、罰金：（銀元）一元以上。」、修
    正後刑法第三十三條第五款則規定：「主刑之種類如下：五
    、罰金：新臺幣一千元以上，以百元計算之。」】、牽連犯
    【修正前刑法第五十五條有關牽連犯之規定為：「．．．犯
    一罪而其方法或結果之行為犯他罪名者，從一重處斷。」，
    修正後刪除上揭牽連犯之規定】、易科罰金之折算標準【修
    正後之刑法第四十一條第一項前段規定：「犯最重本刑為五
    年以下有期徒刑以下之刑之罪，而受六個月以下有期徒刑或
    拘役之宣告者，得以新臺幣一千元、二千元或三千元折算一
    日，易科罰金。」，與修正前刑法第四十一條第一項前段之
    規定：「犯最重本刑為五年以下有期徒刑以下之刑之罪，而
    受六個月以下有期徒刑或拘役之宣告，因身體、教育、職業
    、家庭之關係或其他正當事由，執行顯有困難者，得以一元
    以上三元以下折算一日，易科罰金。」不同，又修正前刑法
    易科罰金之折算標準，依修正前罰金罰鍰提高標準條例第二
    條（現已刪除）之規定，就其原定數額提高為一百倍折算一
    日】，及與被告戊○○有關之累犯規定【修正前刑法第四十
    七條規定：「受有期徒刑之執行完畢，或受無期徒刑或有期
    徒刑一部之執行而赦免後，五年以內再犯有期徒刑以上之罪
    者，為累犯，加重本刑至二分之一。」；修正後刑法第四十
    七條第一項規定：「受徒刑之執行完畢，或一部之執行而赦
    免後，五年以內故意再犯有期徒刑以上之罪者，為累犯，加
    重本刑至二分之一。」，修正後之規定並非有利於被告】而
    為新舊法比較之結果，因自九十五年七月一日起生效施行之
    刑法相關規定，對被告甲○○、戊○○二人並非有利，故應
    適用修正前之刑法規定。
四、是核被告甲○○、戊○○二人所為，均係犯刑法第二百十六
    條、第二百十條之行使偽造私文書罪、同法第二百十六條、
    第二百十二條之行使偽造特種文書罪（指行使偽造駕駛執照
    部分）、同法第三百三十九條第一項之詐欺取財罪及修正後
    戶籍法第七十五條第二項、第一項之行使偽造國民身份證罪
    （公訴人起訴書就此部分未及比較戶籍法修正前、後法律之
    適用，而認被告甲○○、戊○○二人係犯刑法第二百十六條
    、二百十二條之行使偽造特種文罪，尚有未洽）。被告甲○○、戊○○二人在偽造之丁○○、乙○○汽車駕駛執照上偽
    造「交通部駕駛執照製發之章」印文，及在偽造之丁○○、
    乙○○申請書上偽簽「丁○○」、「乙○○」之署名各二枚
    ，分別係為偽造為駕駛執照之特種文書、偽造私文書之階段
    行為，其二人偽造私文書、特種文書及國民身分證後復持以
    行使，偽造私文書、特種文書及國民身分證之低度行為，各
    為行使偽造私文書、特種文書及國民身分證之高度行為所吸
    收，均不另論罪。被告戊○○、甲○○二人與已成年、綽號
    「阿咪」之張嘉浚、真實姓名、年籍均不詳、綽號「阿秋」
    之成年男子間，有犯意聯與行為分擔，均應依修正前刑法第
    二十八條之規定，論以共同正犯。又被告甲○○、戊○○二
    人以一行為同時行使偽造之乙○○、丁○○二人之國民身分
    證、汽車駕駛執照之特種文書及行使偽造前開二人屬於私文
    書之申請書之犯行，而以一行為觸犯數罪名，為想像競合犯
    ，應依修正前刑法第五十五條規定，從一情節較重之行使偽
    造私文書罪處斷【按修正後刑法第五十五條但書係科刑之限
    制，為法理之明文化，非屬法律之變更（最高法院九十五年
    度第八度刑事庭會議決議內容參照）。然本件就與被告甲○○、戊○○二人罪刑有關之共同正犯、主刑罰金刑、易科罰
    金之折算標準及與被告戊○○有關之累犯等事項，綜其全部
    罪刑而為比較之結果，有關前開刑法修正之相關規定，既應
    適用被告甲○○、戊○○二人行為時（即修正前）之規定；
    從而，雖毋庸就前開修正後刑法第五十五條但書之規定為新
    舊法之比較，然為求法律適用之一體性、以免法律之割裂適
    用，有關想像競合犯部分，仍應適用修正前刑法第五十五條
    之規定。而本件被告甲○○、戊○○二人依上揭想像競合犯
    之規定，從一重論以之行使偽造私文書罪（即行使偽造申請
    書）之部分，係足以生損害於乙○○、丁○○及臺灣大哥大
    公司之「他人」部分，至有關刑法第二百十六條、第二百十
    二條之行使偽造國民身分證、普通小型車駕駛執照部分而足
    以生損害於戶政及監理機關之「公眾」部分，則因前開想像
    競合犯規定之適用而非最後從一重適用之法律，故在被告甲○○、戊○○二人之主文欄僅記載「足以生損害於他人」】
    。又被告甲○○、戊○○二人所為行使偽造私文書及詐欺取
    財二犯行間，有手段、目的之牽連關係，應依修正前刑法第
    五十五條之牽連犯規定，各從一較重之行使偽造私文書罪處
    斷。再被告戊○○前曾：(1)於八十八年十二月二十三日，因
    施用第二級毒品案件，經本院北斗簡易庭以八十八年度斗簡
    字第五六一號判處有期徒刑六月，得易科罰金確定；(2)又於
    八十九年十月十三日，因施用第一、二級毒品案件，經本院
    以八十九年度訴字第七０八號分別判處有期徒刑十月、十月
    ，並定應執行刑為有期徒刑一年六月確定；(3)再於九十二年
    三月二十七日，因施用第一、二級毒品案件，經本院以九十
    二年度訴字第一七０號分別判處有期徒刑一年、一年，並定
    應執行刑為有期徒刑一年十月確定，前揭(1)至(3)所示之刑期
    入監接續執行後，於九十五年一月九日假釋付保護管束，並
    因上開保護管束期間業於九十五年一月三十一日屆滿未經撤
    銷而視為執行完畢，有臺灣彰化地方法院檢察署刑案資料查
    註紀錄表、臺灣高等法院被告前案紀錄表在卷可稽，被告戊○○於受徒刑執行完畢後，五年以內再犯本件有期徒刑以上
    之罪，為累犯，應依修正前刑法第四十七條之規定加重其刑
    。爰審酌被告甲○○、戊○○二人之素行、犯罪之動機、目
    的、手段、對戶政機關對於國民身分證核發與管理、交通部
    監理機關對於汽車駕駛執照核發與管理之正確性、臺灣大哥
    大公司、丁○○、乙○○等人之損害及其二人犯罪後之態度
    等一切情狀，就被告甲○○、戊○○二人所為，分別量處如
    主文第一項、第二項所示之宣告刑，及就被告甲○○之宣告
    刑，併為諭知易科罰金之折算標準（本院酌以上情，認量處
    被告甲○○、戊○○二人如主文第一項、第二項所示之宣告
    刑，已足以懲治其二人之犯行；蒞庭檢察官於本院審理時對
    被告甲○○、戊○○二人分別求處有期徒刑八月、十月，尚
    稍為重，併予敘明），以示懲儆。另中華民國九十六年罪犯
    減刑條例已於九十六年七月四日公布，並自同年七月十六日
    起生效施行，依上開條例第二條第一項第三款：「犯罪在中
    華民國九十六年四月二十四日以前者，除本條例另有規定外
    ，依下列規定減刑：三、有期徒刑、拘役或罰金，減其刑期
    或金額二分之一。」之規定，本案被告甲○○、戊○○二人
    之犯罪時間均在九十六年四月二十四日以前，且無上開條例
    所定不應減刑之情形，爰各依該條例第二條第一項第三款、
    第七條、第九條之規定予以減刑，並均諭知易科罰金之折算
    標準。
五、如附表編號一、二所示之偽造申請書（均未扣案），雖均業
    由被告甲○○、戊○○二人交由臺灣大哥大公司留存，惟其
    上如附表編號一、二所示偽造之「乙○○」、「丁○○」署
    名各二枚（共計四枚），仍應依刑法第二百十九條規定沒收
    之（最高法院四十三年臺上字第七四七號判例參照）。又如
    附表編號三至六所示偽造之乙○○、丁○○國民身分證、駕
    駛執照各一張（共計四張），雖亦均未扣案，然均屬共犯張
    嘉浚偽造所有、供本案犯罪所用之物，已據被告甲○○、戊○○二人供明在卷，且無證據足認已滅失不存在，爰均依修
    正前刑法第三十八條第一項第二款之規定併予宣告沒收之【
    查九十四年二月二日修正公布、自九十五年七月一日起生效
    施行之刑法第三十八條規定：「（第一項）下列之物沒收之
    ：一、違禁物。二、供犯罪所用或犯罪預備之物。三、因犯
    罪所生或所得之物。（第二項）前項第一款之物，不問屬於
    犯罪行為人與否，沒收之。（第三項）第一項第二款、第三
    款之物，以屬於犯罪行為人者為限，得沒收之。但有特別規
    定者，依其規定。」，與修正前刑法第三十八條規定：「（
    第一項）左列之物沒收之：一、違禁物。二、供犯罪所用或
    犯罪預備之物。三、因犯罪所得之物。（第二項）前項第一
    款之物，不問屬於犯人與否，沒收之。（第三項）第一項第
    二款、第三款之物，以屬於犯人者為限，得沒收之。但有特
    別規定者，依其規定。」有別；復按沒收為從刑之一種，與
    主刑具有從屬之關係，依最高法院九十年度臺上字第一七三
    一號裁判意旨所揭示從刑依附於主刑之原則，本案與被告甲○○、戊○○二人論罪科刑有關之事項，既均適用修正前刑
    法之相關規定，則有關從刑之沒收規定，自亦應從屬適用修
    正前刑法第三十八條之規定）。至如附表編號三至六所示之
    偽造乙○○、丁○○國民身分證、汽車駕駛執照共計四張，
    既均已依法宣告沒收，則上揭偽造國民身分證上之「內政部
    印」公印文、偽造駕駛執照上之「交通部駕駛執照製發之章
    」之印文各一枚及其上被告甲○○、戊○○二人之照片，爰
    不再分別依刑法第二百十九條、刑法第三十八條第一項第二
    款之規定重覆為沒收之諭知，附此敘明。
據上論斷，應依刑事訴訟法第二百七十三條之一第一項、第二百
九十九條第一項前段，戶籍法第七十五條第二項、第一項，刑法
第十一條前段、第二條第一項、第二十八條（修正前）、第二百
第十六條、第二百十條、第二百十二條、第三百三十九條第一項
、第四十七條（修正前）、第五十五條（修正前）、第四十一條
第一項前段（修正前）、第二百十九條、第三十八條第一項第二
款（修正前），罰金罰鍰提高標準條例第一條前段、第二條，中
華民國九十六年罪犯減刑條例第二條第一項第三款、第七條、第
九民條，判決如主文。
本案經檢察官吳芙如到庭執行職務
中    華    民    國   九十七   年    八   月    四   日
                   刑事第八庭    法  官  李雅俐
以上正本證明與原本無異。
如不服本判決，應於判決送達後10日內，向本院（切勿逕送臺灣
高等法院臺中分院）提出上訴狀，上訴書狀應「敘述具體上訴理
高由」，並按他造當事人之人數附繕本。告訴人或被害人對於判
決如有不服具備理由請求檢察官上訴者，告其上訴期間之計算係
以檢察官收受判決正本之日期為準。
中    華    民    國   九十七   年    八   月    四   日
                                 書記官  陳秀娟
附錄論罪科刑法條：
刑法第二百十條：
偽造、變造私文書，足以生損害於公眾或他人者，處五年以下有
期徒刑。
刑法第二百十二條：
偽造、變造護照、旅券、免許證、特許證及關於品行、能力服務
偽或其他相類之證書、介紹書，足以生損害於公眾或他人者，處
一年以下有期徒刑、拘役或三百元以下罰金。
刑法第二百十六條：
行使第二百十條至第二百十五條之文書者，依偽造、變造文書或
登載不實事項或使登載不實事項之規定處斷。
刑法第三百三十九條第一項：
意圖為自己或第三人不法之所有，以詐術使人將本人或第三人之
意物交付者，處五年以下有期徒刑、拘役或科或併科一千元以下
罰物金。
戶籍法第七十五條第一項、第二項：
意圖供冒用身分使用，而偽造、變造國民身分證，足以生損害於
意公眾或他人者，處五年以下有期徒刑、拘役或科或併科新臺幣
五十萬元以下罰金。
行使前項偽造、變造之國民身分證者，亦同。
附    表：
一、偽造之乙○○申請書上之偽造「乙○○」署名二枚。
二、偽造之丁○○申請書上之偽造「丁○○」署名二枚。
三、偽造之乙○○國民身分證一張。
四、偽造之乙○○普通小型車駕駛執照一張。
五、偽造之丁○○國民身分證一張。
六、偽造之丁○○普通小型車駕駛執照一張。


司法院資訊處製作；財團法人民間司法改革基金會備份。
